【裁判字號】    96,訴,441
【裁判日期】    970630
【裁判案由】    侵權行為損害賠償
【裁判全文】
臺灣嘉義地方法院民事判決               96年度訴字第441號
原      告  庚○○
            丁○○
            己○○
兼  共  同
訴訟代理人  戊○○
                        樓之2.
被      告  乙○○
            壬○○
上 列一 人
訴訟代理人  陳適庸律師
複 代理 人  嚴庚辰律師
被      告  辛○○    住嘉義縣.
            在順營造有限公司
                      設高雄市.
法定代理人  丙○○    住同上
上列當事人間侵權行為損害賠償事件，經本院於民國97年6月16
日言詞辯論終結，判決如下：
    主  文
被告在順營造有限公司、壬○○、乙○○應連帶給付原告庚○○
新台幣參拾柒萬伍仟元，給付原告丁○○、己○○、戊○○各新
台幣參萬柒仟零壹拾捌元，及均自民國九十六年七月十三日起至
清償日止，按年息百分之五計算之利息。
原告其餘之訴均駁回。
訴訟費用由被告連帶負擔百分之十三，其餘由原告負擔。
本判決第一項得假執行；但被告乙○○如以新台幣參拾柒萬伍仟
元為原告庚○○，以新台幣參萬柒仟零壹拾捌元為原告丁○○，
以新台幣參萬柒仟零壹拾捌元為原告己○○，以新台幣參萬柒仟
零壹拾捌元為原告戊○○供擔保後，各得免為假執行。
原告其餘假執行之聲請駁回。
    事實及理由
一、本件被告乙○○、在順營造有限公司經合法通知，未於言詞
    辯論期日到場，核無民事訴訟法第386條各款所列情形，爰
    依原告之聲請，由其一造辯論而為判決。
二、原告起訴主張：
（一）緣原告庚○○之長子、原告丁○○之夫、原告己○○及戊○○二人之父趙鴻雄，為一泥水工人，自民國95年10月15
      日起，受僱於被告乙○○，施作其所承攬之嘉義縣布袋鎮
      73、74地號住宅新建工程之泥作工程。然被告乙○○明知
      勞工在高度2公尺以上之施工架作業時，應於該處設置護
      欄、護蓋或安全網等防護設備，且工作台寬度應於40公分
      以上並鋪滿密接之板料；活動式板料如使用木板時，其支
      撐點至少應有3處以上；雇主對於原木施工架注意踏腳桁
      之尺寸應依預期荷重決定，支持工作台之相鄰踏腳桁間距
      應視預期載重及工作台材質定之，以不及4公分厚之板料
      構築者，踏腳桁間距不得超過1公尺；對於高度2公尺以上
      之高處作業，勞工有墜落之虞者，應使勞工確實使用安全
      帶、安全帽及其他必要之防護具；對於高差超過1.5公尺
      以上之場所作業時，應設置能使勞工安全上下之設備，以
      防止勞工作業時發生職業災害之危險。詎被告乙○○竟未
      依規定設置護欄、護蓋或安全網等防護設備，又未使勞工
      確實使用安全帶、安全帽及其他必要之防護具（事實上，
      被告乙○○根本未曾提供安全帽給勞工使用，事發後才趕
      快派人去買來放在現場）此有當時與趙鴻雄一同在該處工
      作之工人甲○○可為證，所架設原木施工架、工作台及踏
      腳桁均不符上述安全規則，而依當時施工情況又非不能注
      意，然被告乙○○竟疏未注意，致趙鴻雄於95年11月1日
      上午，在前開工作地點2樓至屋突樓梯間施工架位置工作
      時，竟因其所站立之踏腳桁斷裂而自施工架墜落上揭工地
      2樓屋突樓梯轉台，而傷重死亡。就上開事實，業經鈞院
      判處被告乙○○業務過失致人於死罪確定。
（二）被告四人均屬有過失：
    1.被告在順營造有限公司（下稱在順公司）明知被告壬○○
      無專業施作能力，竟借牌予其施作工程。而如認在順營造
      為第一級承攬人，則其亦有如下所列之過失：
   (1)被告在順公司為系爭工地之一級承攬人，在危害告知方面
      ，被告在順公司未於事前告知其承攬人被告乙○○有關工
      作環境、危害因素暨勞工安全衛生法及有關安全衛生規定
      應採取之措施。在協議組織方面，本工程被告在順公司係
      與承攬人被告乙○○分別僱用勞工共同作業時，未設置協
      議組織，未對於樓梯間之工作台從事泥作粉刷作業之安全
      措施及高架作業管制實施「協議」、且未對樓梯間之工作
      台高處作業工作場所確實巡視、連繫與調整、協助承攬人
      相關安全衛生教育訓練及未採工作許可等其他防止墜落職
      業災害之必要措施。就此在「行政院勞工委員會南區勞動
      檢查所之職業災害檢查報告書」內第3頁有關一級承攬人
      被告在順公司承攬管理之疏失，已有明確之敘述。
   (2)另在上開報告書之第6頁內，亦敘明被告在順公司除有上
      開二項疏失，而有違反勞工安全衛生法第17條第1項及同
      法第18條第1項第1、2、3、4、5款外，並有違反下列依勞
      工法令應辦理事項：（三）雇主應設置勞工安全衛生人員
      。（勞工安全衛生法第14條第1項）；（四）對於工作場
      所之設備及其作業，訂定之自動檢查計畫，實施自動檢查
      （勞工安全衛生法第14條第2項）；（五）應訂定安全衛
      生工作守則並向檢查機構報備，以供勞工遵循（勞工安全
      衛生法第25條第1項）；（六）應針對勞工施以從事工作
      及預防災變所必要之安全衛生教育訓練（勞工安全衛生法
      第23條第1項）；及（七）應與承攬人負職業災害補償之
      連帶責任（勞工安全衛生法第16條及勞動基準法第62條）
      。乃依民法第184條第2項本文之規定：「違反保護他人之
      法律，致生損害於他人者，負賠償責任。」故被告在順公
      司除有未盡到上述應盡義務而有應為之行為而未為之過失
      外，亦有違反保護他人之法律即勞工安全衛生法，致生損
      害於原告，自應依民法第184條第1項及第2項規定，負損
      害賠償責任。
    2.被告辛○○身為起造人，亦應要求該工作場所符合勞工安
      全衛生等相關法令之規範，其竟委由並無合法營造執照之
      被告鍾罄鴻施作。
    3.被告乙○○之泥作工程係向被告壬○○（即鍾長信）承攬
      ，而被告壬○○本身並無營造廠之執照及專業施作能力，
      卻向被告在順公司借牌，向被告辛○○即起造人承攬該處
      住宅新建工程。按雇主對於其勞工，應依法維護及注意工
      作場所之安全，被告乙○○因上開疏未注意之情事，導致
      趙鴻雄不幸死亡，自屬有過失。
    4.被告乙○○之上手即被告壬○○，本身並無營造廠之執照
      及專業施作能力，卻仍承攬該處工程，復未督促該工作場
      所符合勞工安全衛生等相關法令之規範。而如認被告壬○○僅是在順營造有限公司之受僱人，其擔任工作場所之負
      責人，但事發當時其並未在現場，未負起工作場所負責人
      所應擔任指揮及協調之工作職責。且在工作場所安全有虞
      時，並未防止職業災害之發生且停止作業，事發後亦並未
      確實回報南檢所及掌握狀況，自有業務過失，亦已違反保
      護他人之法律即勞工安全衛生法之規定：
   (1)被告壬○○在上開報告書內，係該工地之「工作場所負責
      人」（請參報告書第2頁二、（二）、7）。而事發當時被
      告壬○○並未在現場，並未負起工作場所負責人，應擔任
      指揮及協調之工作職責。
   (2)且在工作場所安全有虞時, 並未防止職業災害之發生且停
      止作業，事發後亦並未確實回報南檢所及掌握狀況，自有
      業務過失。因其行為已有違反保護他人之法律即勞工安全
      衛生法第十條規定：「工作場所有立即發生危險之虞時，
      雇主或工作場所負責人應即令停止作業，並使勞工退避至
      安全場所。」及同法第十八條之規定：「事業單位與承攬
      人、再承攬人分別僱用勞工共同作業時，為防止職業災害
      ，原事業單位應採取左列必要措施：一、設置協議組織，
      並指定工作場所負責人，擔任指揮及協調之工作。二、工
      作之連繫與調整。三、工作場所之巡視。四、相關承攬事
      業間之安全衛生教育之指導及協助。五、其他為防止職業
      災害之必要事項。工作場所負責人應主動掌握各工作場所
      危害因素，經常巡視、檢查有關設備環境，定期對所屬勞
      工實施安全觀察，並予紀錄。」
（三）按故意過失不法侵害他人之權利者，負損害賠償責任。數
      人共同不法侵害他人之權利者，連帶負損害賠償責任。不
      法侵害他人致死者，對於支出醫療及增加生活上需要之費
      用或殯葬費之人，應負損害賠償責任，被害人對第三人負
      有法定扶養義務者，加害人對於該第三人亦應負損害賠償
      責任。被害人之父母、子女及配偶，雖非財產上之損害，
      亦得請求賠償相當之金額。民法第184條第1項前段、第18
      5條第1項前段、第192條第1、第2項及第194條分別定有明
      文。而數人因共同過失不法侵害他人之權利者，依法應負
      連帶賠償責任，苟各行為人之過失均為其所生損害之共同
      原因，即所謂行為關連共同，亦足成立共同侵權行為。謹
      將各原告所受損害臚列如后：
    1.醫療及增加生活上需要之費用：共計新台幣（下同）5萬
      3,740元，包括救護車費用2,400元，及醫療費用5萬1,340
      元（自費部分3,000元，健保給付部分4萬8,340元），此
      有長庚紀念醫院醫療費用收據為憑。健保給付部分，參酌
      最高法院89年度台上字第805號及95年度台上字第1628號
      民事判決，應可請求被告賠償。
    2.殯葬費用：共計22萬9,000元，由原告戊○○、丁○○、
      己○○平均支出，但被告已連帶給付20萬元喪葬費用，經
      由原告戊○○、丁○○、己○○三人（下稱原告三人）平
      均受領。
    3.扶養費用：趙鴻雄之工作雖不固定，但每月收入亦有約2
      萬5,000元。
   (1)原告庚○○部分：
      原告庚○○為趙鴻雄之父，依民法第1114及1115條之規定
      ，趙鴻雄對之負有法定扶養義務。事故發生時78歲（17年
      生），依內政部台灣地區男性簡易生命表所示，尚有餘命
      8.12年，每年生活需費11萬5,500元（依國稅局免稅額為
      準）。又庚○○尚有其他五名成年子女趙鴻田、趙鴻富、
      趙鴻榮、趙金龍、趙秀雲，依法亦有分擔扶養之責。乃依
      霍夫曼計算法扣除中間利息後，被告應一次連帶給付13萬
      2,331元（計算式：115500*6.00000000/6=132331）。
   (2)原告丁○○部分：
      原告丁○○為趙鴻雄之妻，依民法第1116條之1之規定，
      趙鴻雄對之負有扶養之義務。事故發生時52歲（43年生）
      ，依內政部台灣地區女性簡易生命表所示，尚有餘命29.8
      1年，每年生活需費7萬7,000元。又丁○○尚有二名成年
      子女己○○、戊○○，依法亦有分擔扶養之責。乃依霍夫
      曼計算法扣除中間利息後，被告應一次連帶給付46萬7,67
      6元（計算式：77000*18.00000000/ 3=467676）。
（四）精神慰撫金：按被害人趙鴻雄為庚○○之長子，庚○○且
      已失老伴，則白髮人送黑髮人，其精神上痛苦不言可喻。
      而丁○○與趙鴻雄結髮數十年，鶼鰈情深，感情彌篤，今
      驟失所依，更是悲慟萬分。而己○○與戊○○方長大自立
      ，正欲與父親共享家庭天倫之樂，忽遭此大變，則永留憾
      恨。原告四人茲各請求精神上損害賠償80萬元。
（五）綜上，原告庚○○共請求93萬2,331元，原告丁○○共請
      求126萬7,676元，原告己○○共請求80萬元，原告戊○○
      共請求88萬2,740元。並聲明：1.被告應連帶給付原告庚○○93萬2,331元整及自起訴狀繕本送達翌日起至清償日
      止，按年息百分之五計算之利息。2.被告應連帶給付原告
      丁○○126萬7,670元整及自起訴狀繕本送達翌日起至清償
      日止，按年息百分之五計算之利息。3.被告應連帶給付原
      告己○○80萬元整及自起訴狀繕本送達翌日起至清償日止
      ，按年息百分之五計算之利息。4.被告應連帶給付原告戊○○新台幣88萬2,740元整及自起訴狀繕本送達翌日起至
      清償日止，按年息百分之五計算之利息。6.原告願供擔保
      ，請准予宣告假執行。
三、被告方面：
（一）被告在順營造有限公司未於言詞辯論期日到場，亦未提出
      準備書狀作何聲明或陳述。
（二）被告辛○○則以下列言詞置辯，並聲明：原告之訴駁回。
      緣被告辛○○於95年初因新建房屋，由被告在順公司承包
      該屋之興建工程，所有興建事宜依與被告在順公司合約而
      由其負責，其中含工人之僱用，安全設施之備置。被告辛○○對於契約責任義務只限於被告辛○○與被告在順公司
      之間。今原告之親人因本工程致死，被告辛○○雖亦感遺
      憾。但被告辛○○與原告之間並無契約關係，且損害之發
      生亦非被告辛○○過失所致，其請求權基礎實屬薄弱而無
      理由。且本件刑事部分業已為不起訴處分，雖刑事判斷之
      處分非必為民事裁判基礎，為應可斟酌。綜上，原告之訴
      顯無理由。
（三）被告乙○○則以下列言詞置辯，並聲明：1.原告之訴駁回
      。2.如受不利益之判決，願供擔保，請准予免為假執行。
      本件被告乙○○為在順公司下游之小包，並不負責工地之
      安全措施，被告乙○○負責之施工部分，安全措施均符合
      標準之規定。故被告乙○○對於趙鴻雄之意外死亡，應無
      故意或過失責任。如認被告乙○○應負侵權行為責任，然
      原告關於醫療費用中健保給負部分應不得請求賠償，且各
      項之請求金額均屬過高，請依法酌減。
（四）被告壬○○則以下列言詞置辯，並聲明：原告之訴駁回。
    1.系爭工程係由被告乙○○向被告在順公司承攬，應由被告
      乙○○為現場負責人，完全負責工場之工作與安全維持事
      宜，有刑事判決在卷足憑。被害人為被告乙○○之僱用人
      ，當由被告乙○○負責其勞動安全。被告壬○○僅為在順
      營造單純受僱人，僅負責工地聯絡工作，並非工作場所負
      責人，亦無令停止工作之權。自不應認被告亦負共同侵權
      責任。原告似主張被告在順公司轉包予被告壬○○，再轉
      包予被告乙○○，顯與事實不符。
    2.被告壬○○並非借牌承攬。被告壬○○僅為被告在順公司
      之員工，負責現場聯繫工作，就本件損害之發生並無過失
      。損害之發生原因為被告乙○○未依約設置安全設施，與
      被告壬○○行為間亦無因果關係，不應令被告負連帶賠償
      責任。
    3.扶養費用部份，趙鴻雄並無工作收入，無力扶養庚○○。
      原告未舉證趙鴻雄每月有2萬5,000元收入，空言主張，不
      應准許。且原告庚○○、丁○○之扶養權利，似與民法第
      1117條不符不應准許。
    4.被害人明知工安不符，卻冒險工作，顯與有過失，請斟酌
      其過失程度為70%。
四、本院之判斷：
（一）被告就系爭事故應否負過失侵權行為之賠償責任？
    1.按勞工安全衛生法第1條前段規定，為防止職業災害，保
      障勞工安全與健康，特制定本法，顯見該法之制定目的乃
      在著重勞工權益之保護，強調勞工在就業場所之安全維護
      ，而該法所稱之雇主，謂事業主或事業之經營負責人（同
      法第2條第2款規定參照），與勞基法規定須為「僱用勞工
      」之事業主不同，是縱使事業主與勞工無直接勞動契約關
      係，依勞工安全衛生法第1服勞務之勞工，負有勞工安全
      衛生法所規定之一切安全維護義務，至於雙方是否有勞動
      契約關係存在，於適用勞工安全衛生法之場合，並非唯一
      之判斷依據，勞工與事業主間，如有事實上之勞僱關係存
      在，亦應適用上開勞工安全衛生法之規定。次按違反保護
      他人之法律，致生損害於他人者，負損害賠償責任，民法
      第184條第2項前段定有明文。所謂保護他人之法律，係指
      保護個人權益之法律、習慣法、命令、規章等。按「事業
      單位以其事業之全部或一部分交付承攬時，應於事前告知
      該承攬人有關其事業工作環境、危害因素暨本法及有關安
      全衛生規定應採取之措施。承攬人就其承攬之全部或一部
      分交付再承攬時，承攬人亦應依前項規定告知再承攬人」
      ，「事業單位與承攬人、再承攬人分別僱用勞工共同作業
      時，為防止職業災害，原事業單位應採取左列必要措施：
      一、設置協議組織，並指定工作場所負責人，擔任指揮及
      協調之工作。二、工作之連繫與調整。三、工作場所之巡
      視。四、相關承攬事業間之安全衛生教育之指導及協助。
      五、其他為防止職業災害之必要事項。」，分別為勞工安
      全衛生法第17條、第18條第1項所明文規定，又同法第5條
      第1項第5款亦規定：「雇主對左列事項應有符合標準之必
      要安全衛生設備：‧‧‧五、防止有墜落、崩塌等之虞之
      作業場所引起之危害」。又按「雇主對於在高度2公尺以
      上之處所進行作業，勞工有墜落之虞者，應以架設施工架
      等方法設置工作臺。雇主依前項設置工作臺有困難時，應
      採取張掛安全網，使勞工使用安全帶等防止因墜落而致勞
      工遭受危險之措施」，為勞工安全衛生設施規則第225條
      所規定。是上開勞工安全衛生法及設施規則之規定，自屬
      民法第184條第2項前段所規定之保護他人之法律。被害人
      趙鴻雄在高度約3公尺之工作台，現場未搭建鷹架、設置
      安全護網，被害人趙鴻雄亦未配帶安全帶及安全帽，經證
      人甲○○於本院97年3月24日、97年5月5日言詞辯論期日
      具結證述明確（見本院卷第204、205、240頁），被害人
      趙鴻雄之勞動條件即不符合勞工安全衛生法第5條第1項、
      第3項，及勞工安全衛生設施規則第225條之規定。
    2.查被告辛○○於95年初因新建房屋，由被告在順公司承包
      該屋之興建工程，模板、施工架係在順公司連工帶料施作
      ，被告壬○○係在順公司派駐之現場負責人，由被告壬○○負責指揮、調度、規劃系爭工程，在順公司再將泥作部
      分轉由被告乙○○承作，被害人趙鴻雄受雇於被告乙○○
      ，有行政院勞工委員會南區勞動檢查所就本件事故所作報
      告書及被告壬○○於行政院勞工委員會南區勞動檢查所談
      話紀錄在卷足稽（見本院卷第73-92頁）。原告雖主張被
      告乙○○之泥作工程係向被告壬○○承攬，而被告壬○○
      本身並無營造廠之執照及專業施作能力，卻向被告在順公
      司借牌等語，然原告就上開主張未提出證據以實其說，不
      予採信。另被告壬○○雖抗辯非工作場所負責人，然與其
      於行政院勞工委員會南區勞動檢查所談話紀錄內容不符，
      亦不足採。
    3.被告在順公司為系爭工地之一級承攬人，在危害告知方面
      ，被告在順公司未於事前告知其承攬人被告乙○○有關工
      作環境、危害因素暨勞工安全衛生法及有關安全衛生規定
      應採取之措施。在協議組織方面，本工程被告在順公司係
      與承攬人被告乙○○分別僱用勞工共同作業時，未設置協
      議組織，未對於樓梯間之工作台從事泥作粉刷作業之安全
      措施及高架作業管制實施「協議」、且未對樓梯間之工作
      台高處作業工作場所確實巡視、連繫與調整、協助承攬人
      相關安全衛生教育訓練及未採工作許可等其他防止墜落職
      業災害之必要措施；被告壬○○為本件工程之工地現場負
      責人，負責指揮、調度、規劃系爭工程，其自負有事前告
      知次承攬人乙○○有關其事業工作環境、危害因素暨勞工
      安全衛生法及有關安全衛生規定應採取之措施之義務，然
      被告壬○○於行政院勞工委員會南區勞動檢查所談話紀錄
      亦自承未對於2樓頂樓梯間之泥作作業墜落之危害以書面
      告知乙○○，未成立協議組織、未指揮協調、巡視、連繫
      與調整（見本院卷第91頁）。被告乙○○為二級承攬人，
      其任由被害人趙鴻雄在無安全護網之工地，被害人趙鴻雄
      亦未配帶安全帶之情形下，爬上3公尺高之工作台工作，
      終因踏腳桁斷裂使被害人趙鴻雄墜落死亡，就上開事實，
      被告乙○○經本院96年度朴簡勞安簡字第1號刑事判決判
      處被告乙○○業務過失致人於死罪確定。是被告在順公司
      、壬○○、乙○○就被害人趙鴻雄自系爭工程高處墜地致
      死所受之損害，違反勞工安全衛生法第17條第1項、第18
      條第1項、第5條第1項第5款及勞工安全衛生設施規則第22
      5條之規定，依民法第184條第1、2項、第185條第1項之規
      定，請求被告在順公司、壬○○、乙○○（下稱被告三人
      ）連帶負損害賠償責任，應無不合。另被告辛○○係自然
      人並非勞工安全衛生法所稱之事業單位，自無庸適用上開
      規定，原告所稱被告辛○○將系爭工程交由借牌之被告壬○○承作無法證實其說已如前述，原告又無法證明被告辛○○有何侵權行為之情事，故尚難認被告辛○○就本件事
      故應負侵權行為責任。
（二）按因故意或過失，不法侵害他人之權利者，負損害賠償責
      任；數人共同不法侵害他人之權利者，連帶負損害賠償責
      任﹔受僱人因執行職務，不法侵害他人之權利者，由僱用
      人與行為人連帶負損害賠償責任；不法侵害他人致死者，
      對於支出醫療及增加生活上需要之費用或殯葬費之人，亦
      應負損害賠償責任，被害人對於第三人負有法定扶養義務
      者，加害人對於該第三人亦應負損害賠償責任；不法侵害
      他人致死者，被害人之父、母、子、女及配偶，雖非財產
      上之損害，亦得請求賠償相當之金額，民法第184條第1項
      前段、第185條第1項、第188條第1項、第192條第1項、第
      2項、第194條分別定有明文。茲就原告各項請求是否有據
      ，分別說明如下：
    1.醫療及增加生活上需要之費用：
      原告主張其因本件職業災害送醫治療，業已支付救護車費
      用2,400元及醫療費用5萬1,340元（自費部分3,000元，健
      保給付部分4萬8,340元），共計5萬3,740元，並提出收據
      為證。而保險制度旨在保護被保險人，非為減輕損害事故
      加害人之責任，保險給付請求權之發生，係以定有支付保
      險費之保險契約為基礎，與因侵權行為所生之損害賠償請
      求權，並非出於同一原因，後者之損害賠償請求權，殊不
      因受領前者之保險給付而喪失，兩者除有保險法第53條關
      於代位行使之關係外，並不生損益相抵問題（參照最高法
      院68年台上字第42號判例）。全民健康保險性質上係屬健
      康、傷害保險，除有全民健康保險法第82條規定之情形外
      ，依保險法第130條、第135條準用同法第103條之規定，
      全民健康保險之保險人不得代位行使被保險人因保險事故
      所生對於第三人之請求權，要無保險法第53條規定適用之
      餘地。是全民健康保險之被保險人，非因汽車交通事故受
      傷害，受領全民健康保險提供之醫療給付，其因侵權行為
      所生之損害賠償請求權並不因而喪失（參照最高法院89
      年台上字第805號判決意旨）。本件被害人趙鴻雄係因職
      業災害送醫，並非因汽車交通事故受傷害，則其受領全民
      健康保險提供之醫療給付，仍得向被告三人請求賠償，並
      不生全民健康保險局代位原告三人向被告三人請求醫療費
      用之問題，原告三人受領全民健康保險提供之醫療給付，
      乃其給付保險費所獲得之對價，被告三人不得因此享受被
      保險人投保之利益，免去賠償之責，原告三人健保給付之
      部分自仍得請求被告三人賠償，是原告三人所得請求賠償
      之醫療及增加生活上需要之費用應為5萬3,740元。
    2.殯葬費部分：
      按殯葬費為收殮及埋葬費用，其賠償範圍應以實際支出之
      費用為準，且應斟酌被害人當地之習俗、被害人之身分、
      地位及生前經濟狀況決定之（最高法院92年度台上字第11
      35號裁判要旨參照）。原告三人主張其支出喪葬費共計22
      萬9,000元，但被告已連帶給付20萬元喪葬費用，並提出
      收據為證。被告對上開費用並不爭執，堪信為真實。是原
      告三人主張殯葬費22萬9,000元有理由，應予准許（已給
      付20萬元之扣除詳如後述）。
    3.扶養費用部分：
      按依民法第1117條第1項規定，受扶養權利者，以不能維
      持生活而無謀生能力者為限；同條第2項僅規定，前項無
      謀生能力之限制，於直系血親尊親屬不適用之；並非規定
      前項之限制，於直系血親尊親屬不適用之，故直系血親尊
      親屬，如能以自己財產維持生活者，自無受扶養之權利；
      易言之，直系血親尊親屬受扶養之權利，仍受「不能維持
      生活」之限制。經查原告庚○○有存款並有不動產17筆，
      財產總額611萬7,292元，原告丁○○有不動產1筆，汽車1
      輛，財產總額191萬9,280元，稅務電子閘門財產所得明細
      表可憑（見本院卷222-226頁、162-165頁），名下不動產
      皆無貸款，為其所自認（見本院卷240、241頁），堪認原
      告庚○○、丁○○財產足以維持生活，而無受被害人趙鴻
      雄扶養之必要。原告庚○○、丁○○主張其有受趙鴻雄扶
      養之必要，請求扶養費之損害賠償，不應准許。
    4.精神慰撫金部分：
     查被害人趙鴻雄遭此事故死亡，原告庚○○為其父、原告
      丁○○為其配偶，其餘原告為其子女，精神確受極大痛若
      ，故原告請求被告三人連帶賠償非財產上損害，自非無據
      。原告庚○○有存款並有不動產17筆，財產總額611萬7,2
      92元，原告丁○○有不動產1筆，汽車1輛，財產總額191
      萬9,280元，學歷國小肄業；原告戊○○名下不動產共4筆
      ，合計達249萬6,132元，大學畢業，薪水不固定；原告己○○名下汽車1輛8,274元，二專肄業，家管；被告被告壬○○名下不動產3筆、汽車1輛、投資1筆，合計達433 萬
      7,300元；被告乙○○名下無財產，有稅務電子閘門財產
      所得調件明細表在卷可證（見本院卷第153-165、222-2
      25頁）。本院斟酌兩造之身分、地位、經濟能力、原告精
      神上所受痛苦等一切情狀，認原告請求非財產上損害之賠
      償分別各50萬元尚屬適當，逾此範圍，應予駁回。
（三）按損害之發生或擴大，被害人與有過失者，法院得減輕賠
      償金額，或免除之，為民法第217條第1項所明定。經查，
      本件事故之原因主要係因被告三人1.未為防止有墜落之虞
      之作業場所所引起之危害之安全維護措施及設備。2.工作
      台支撐點未達三處以上之規定。3.踏腳桁之尺寸未依預期
      荷重決定。4.踏腳桁間距未符不得超過1公尺之規定。5.
      施工架工作台寬度未在40公分以上並舖滿密接之板料（見
      本院卷第65-66頁），致踏腳桁斷裂使被害人趙鴻雄墜落
      死亡。而被害人趙鴻雄受僱從事本件水泥工程時，應注意
      於現場工作發現安全設備不足，本應聯絡雇主即被告乙○○提供安全設備後再行施作，依當時情形，又無不能聯絡
      改善之情事，是其對本件損害之發生，與有過失，本院審
      酌被告三人及被害人趙鴻雄過失之情形，認被害人趙鴻雄
      就本件職災所占之過失比例應為1/4，即被告三人應負百
      分之75之責任。原告三人得請求被告三人連帶賠償之金額
      各應為44萬685元（【5萬3,740元＋22萬9,000元＋150萬
      元】÷3×3/4＝44萬5,685元）；原告庚○○得請求被告
      連帶賠償37萬5,000元（50萬元×3/4＝37萬5,000元）。
（四）另勞工因同一事故，依勞工保險條例或其他法令規定，已
      由雇主支付費用補償者，雇主得予以抵充之雇主應依左列
      規定予以抵充之，勞基法第59條第1項但書定有明文；又
      基於同一原因事實受有損害並受有利益者，其請求之賠償
      金，應扣除所受之利益，亦為民法第216條之1所明定，以
      免受害人因同一事故雙重得利，以臻公平。查本件事故發
      生後，原告三人已領得勞保給付102萬6,000元；另被告壬○○、乙○○於事故發生後給付予原告三人共20萬元均應
      予以扣除；計算後，原告三人得請求被告三人賠償之金額
      各為3萬7,018元（【44萬5,685元×3－102萬6,000元－20
      萬元】÷3＝3萬7,018元）；原告庚○○得請求被告連帶
      賠償37萬5,000元。
五、綜上所述，原告本於侵權行為之法律關係，請求被告三人連
    帶給付原告三人各3萬7,018元，給付原告庚○○37萬5,000
    元，及均自起訴狀送達翌日即96年7月13日起至清償日止，
    按年息百分之五計算之利息，即無不合，應予准許。逾此部
    分之請求則無理由，應予駁回。本件原告雖陳明願供擔保請
    准宣告假執行，惟本判決原告勝訴部分未逾50萬元，爰依職
    權宣告假執行，被告乙○○亦陳明願供擔保，聲請免為假執
    行，核無不合，爰酌定相當擔保金額分別准許之；至原告敗
    訴部分，其假執行之聲請已失所附麗，應併予駁回。
六、本件事證已臻明確，兩造其餘攻擊防禦方法核與判決結果不
    生影響，爰不逐一論述，並此指明。
七、據上論結，本件原告之訴為一部有理由，一部無理由，依民
    事訴訟法第385條第1項前段、第79條、第85條第2項、第389
    條第1項第5款、第392條第2項，判決如主文。
中    華    民    國    97    年    6     月    30    日
                  民事第一庭法  官  吳芝瑛
如對本判決上訴須於判決送達後20日內向本院提出上訴狀。
以上正本證明與原本無異。
中    華    民    國    97    年    6     月    30    日
                            書記官  馮澤文


司法院資訊處製作；財團法人民間司法改革基金會備份。
